臺灣新竹地方法院刑事判決　　　　　　　　　　　　　九十三年度交訴字第六三號
　　公　訴　人　臺灣新竹地方法院檢察署檢察官
　　被　　　告　甲○○　男　四.
右列被告因公共危險案件，經檢察官提起公訴（九十一年度偵字第五三二三號），經
本院合議庭裁定進行簡式審判程序，判決如左：
    主      文
甲○○駕駛動力交通工具肇事，致人傷而逃逸，處有期徒刑陸月，如易科罰金，以
佰元折算壹日。緩刑貳年。
    事      實
一、甲○○於民國九十一年八月十九日上午九時許，駕駛車牌號碼Ｗ二─九四三六號
    自小客貨車由東往西方向沿新竹市○○路行駛至西大路、林森路口時，與同向由
    乙○○騎乘之車牌號碼ＲＮＸ─０八五號輕型機車發生擦撞，乙○○因而受有左
    第三至第九肋骨骨折、左恥骨骨折及左膝擦傷之傷害（過失傷害部分罪嫌不足，
    業經臺灣新竹地方法院檢察署檢察官以九十一年度偵字第五三二三號另為不起訴
    處分）。甲○○於肇事後，固下車將乙○○扶持至路旁，惟因認車禍之發生係乙
    ○○所引起，遂在未採取救護前，即向乙○○訛稱欲報警而率然駕車離去，未對
    乙○○施救，嗣經乙○○及路人記下車號而報警查獲。
二、案經乙○○訴由新竹市警察局第三分局報請臺灣新竹地方法院檢察署檢察官偵查
    起訴。
    理　　　由
一、認定犯罪事實所憑之證據及認定之理由：
　(一)、本件被告甲○○所涉肇事遺棄犯行，非死刑、無期徒刑、最輕本刑為三年以上
      有期徒刑之罪，或高等法院管轄第一審之案件，被告於本院準備程序進行中，
      就被訴事實為有罪之陳述，經本院合議庭評議結果認合於刑事訴訟法第二百七
      十三條之一第一項之規定，裁定進行簡式審判程序，合先敘明。
  (二)、被告甲○○於警詢之供述及偵查、審理中之自白。
　(三)、告訴人乙○○之指訴，並有道路交通事故調查報告表、新竹縣警察局受理交通
      事故肇事逃逸備案報告表、車牌號碼ＲＮＸ─０八五號輕型機車車輛照片、車
      牌號碼Ｗ二─九四三六號自小客貨車事後採證相片等附卷可稽，復有臺灣新竹
      地方法院檢察署函請新竹市警察局第三分局就雙方肇事車輛採集車身漆片並鑑
      定其撞擊位置，經新竹市警察局第三分局採集被告甲○○所駕駛自小客車右後
      門之白色物質疑似油漆片及被害人乙○○所騎乘之白色機車前車身之機殼鑑驗
      油漆比對，二者鑑驗結果：編號１─１採自小客車右後門之疑似白色油漆片與
      編號２─１所採自白色機車前車身之機殼漆片，二者外觀、成份相似，此分別
      有新竹市警察局九十一年十月十七日竹市警刑四第000000000號新竹
      市警察局鑑驗通知書、新竹市警察局九十一年十月三十一日刑四字第０九一０
      ０四三八九一號函及所附刑事案件證物採驗紀錄表、內政部警政署刑事警察局
      九十二年二月十四日刑鑑字第０九一０二九四０八０號鑑驗通知書在卷足佐，
      足證被告甲○○與被害人乙○○於上開日時發生交通事故，而乙○○受有前開
      之傷害無訛。
  (四)、按刑法第一百八十五條之四駕駛動力交通工具肇事致人死傷而逃逸罪係於八十
      八年四月二十一日增訂公布，並自同年四月二十三日開始生效，其增設本條文
      之立法目的，乃為維護交通，增進行車安全，促使當事人於事故發生時，能對
      被害人即時救護，減少死傷，以保護他人權益並維護社會秩序。又其立法精神
      在於交通事故一旦發生，且發生人員傷亡之情況，不論是撞人或被撞，或是因
      其他事故而造成死傷，只要是在駕駛動力交通工具過程內所發生者，參與這整
      個事故過程的當事人皆應協助防止死傷之擴大，蓋如駕駛人於事故發生後，隨
      即駕車逃離現場，不僅使肇事責任認定困難，更可能使受傷之人喪失生命或求
      償無門。且刑法第一百八十五條之四具有遺棄罪之性質，乃參照刑法第二百九
      十四條第一項之刑度來增設，又刑法就無義務者之遺棄（第二百九十三條）與
      有義務者之遺棄（第二百九十四條）訂有不同之罪責。駕駛汽車肇事致人受傷
      或死亡，依道路交通管理處罰條例第六十二條規定，汽車駕駛人有採取救護或
      其他必要措施並向警察機關報告之義務，由此可知，因汽車駕駛人之故意、過
      失肇事致人傷亡者，汽車駕駛人本即負有救護義務，若未予以救護，除有違該
      條例第六十二條之規定外，尚構成刑法第二百九十四條第一項之遺棄罪。然第
      一百八十五條之四的救護義務則不以汽車駕駛人因故意或過失肇事致人傷亡為
      必要，只要其為該交通事故之現場當事人，則對事故現場之傷亡人員皆有救護
      之義務，此即為本條與第二百九十四條第一項之區別所在。因此，本條所欲規
      範者乃當事人於交通事故發生時（不論其有無故意或過失）遺棄被害人於不顧
      的逃逸行為，且若謂當事人之救護義務須視其有無故意、過失而定，則不僅有
      違刑法第一百八十五條之四的立法目的與精神，從而，本條文之功能亦將喪失
      殆盡。故所謂駕駛動力交通工具肇事，乃指駕駛動力交通工具發生交通事故，
      而非指因故意或過失導致事故發生而逃逸者，始成立本罪。本件被告甲○○於
      車禍發生後，既曾下車將被害人乙○○扶至路旁，查看被害人乙○○傷勢，發
      現乙○○受有左腳瘀青之傷害，卻因認車禍之發生係乙○○引起，即駕車離去
      ，未對被害人採取任何救護或其他必要措施，顯與刑法第一百八十五條之四所
      欲規範之目的相符。又縱被告在事發當時自認其並無過失，然責任之歸屬非可
      在事故發生當時即可立刻確認，更非可由被告自行判斷其有無故意、過失，是
      被告自不得因認為其並無過失即任意離開現場，堪認被告於事故發生時未立刻
      給予被害人救護即行逃逸之犯行明確，堪以認定。
二、論罪、科刑與適用法律：
  (一)、核被告甲○○所為，係犯刑法第一百八十五條之四之肇事逃逸罪。
  (二)、爰審酌被告甲○○於發生本件車禍後，曾下車將被害人乙○○扶至路旁，但基
      於個人認知有誤，認定本件過失責任係被害人乙○○所造成，是於肇事後即因
      乙○○索賠等由，即擅自離去現場，未給予乙○○必要之救護與協助，遑論留
      下任何聯絡資料，對乙○○所造成之危害，惟念及犯後坦承犯行，態度尚稱良
      好等一切情狀，量處如主文所示之刑，並諭知易科罰金之折算標準。
  (三)、末查，被告前未曾受有期徒刑以上刑之宣告，有臺灣新竹地方法院檢察署刑案
      資料查註紀錄表及臺灣高等法院被告全國前案紀錄表各一份在卷足憑，其經此
      教訓後，應知戒慎，信無再犯之虞，本院認前開對其所宣告之刑，以暫不執行
      為適當，爰併諭知緩刑二年，以勵自新。
據上論斷，應依刑事訴訟法第二百七十三條之一第一項、第二百九十九條第一項前段
，刑法第一百八十五條之四、第四十一條第一項、第七十四條第一款，罰金罰鍰提高
標準條例第二條，判決如主文。
本案經檢察官陳宏兆到庭執行職務。
中　　　華　　　民　　　國　　九十三　　年　　 十二 　　月　　 十四 　　日
　　　　　　　　　　　　　　　　　　臺灣新竹地方法院交通法庭
                                        法　官  林  秋  宜
右正本證明與原本無異。
如不服本判決，應於判決送達後十日內向本院提出上訴狀（應附繕本），上訴於臺灣
高等法院。
                                 　　   書記官  鄭　明　枝
中　　　華　　　民　　　國　　九十三　　年　　 十二 　　月　　 十四 　　日
附錄本案論罪科刑法條：
刑法第一百八十五條之四
駕駛動力交通工具肇事，致人死傷而逃逸者，處六月以上五年以下有期徒刑。
